【裁判字號】    95,訴,590
【裁判日期】    950927
【裁判案由】    毒品危害防制條例
【裁判全文】
臺灣基隆地方法院刑事判決               95年度訴字第590號
公  訴  人  臺灣基隆地方法院檢察署檢察官
被      告  甲○○
                    （另案在臺灣基隆監獄基隆分監受刑中）
上列被告因違反毒品危害防制條例案件，經檢察官提起公訴（95
年度毒偵字第1407號），被告為有罪之陳述，本院合議庭裁定由
受命法官獨任以簡式審判程序進行審理，並判決如下：
    主  文
甲○○施用第一級毒品，累犯，處有期徒刑捌月，扣案之第一級
毒品海洛因（合計淨重貳點貳肆公克）併同難以析離之分裝袋拾
貳只，均沒收銷燬之；分裝袋壹佰柒拾只、注射針筒陸支以及
灰色皮包壹只，均沒收。又施用第二級毒品，累犯，處有期徒刑
月，扣案之第二級毒品安非他命（毛重零點貳公克）併同難以
析離之分裝袋壹只，均沒收銷燬之；玻璃球管壹支，沒收之。應
執行有期徒刑拾月，扣案之第一級毒品海洛因（合計淨重貳點貳
肆公克）併同難以析離之分裝袋拾貳只、第二級毒品安非他命（
毛重零點貳公克）併同難以析離之分裝袋壹只，均沒收銷燬之；
分裝袋壹佰柒拾只、注射針筒陸支、玻璃球管壹支以及灰色皮
包壹只，均沒收。
    事  實
一、甲○○前因施用毒品案件，經觀察、勒戒後，認無繼續施用
    毒品之傾向，由臺灣基隆地方法院檢察署檢察官於民國94年
    8 月15日，以94年度毒偵字第1304號、第1969號為不起訴處
    分確定，並於94年9 月13日執行完畢釋放。復因施用毒品案
    件，經本院以95年度訴字第123號判決判處有期徒刑6月確定
    ，甫於95年5 月10日易科罰金執行完畢（於本案構成累犯）
    。又因施用毒品案件，經本院於95年6 月29日，以95年度訴
    字第432號判決判處有期徒刑6月，該判決於95年7 月31日確
    定（目前在監執行中）。
二、甲○○不思戒除毒癮，猶基於反覆持續施用第一級毒品海洛
    因之犯意，於上開本院95年度訴字第432 號判決宣判日即95
    年6月29日後之95年7月9日下午、同年8月19日下午，在其臺
    北縣貢寮鄉○○街45號3 樓住處、貢寮鄉福隆地區友人住處
    等地點，以注射針筒施打左手臂血管之方式，施用第一級毒
    品海洛因計二次。另於95年7月9日下午，在上址住處內，以
    將第二級毒品安非他命置入玻璃球管內燃燒加熱產生煙霧而
    吸食之方式，施用第二級毒品安非他命一次。嗣為警於95年
    7月10日下午1時40分許，在其上址住處搜索查獲，並在該處
    3樓浴室內扣得其所有之第一級毒品海洛因9包（合計淨重1.
    78公克）、玻璃球管1 支（起訴書漏載，應予補充）、注射
    針筒2支、分裝袋18只以及灰色皮包1 只，另在該處4樓違建
    鐵皮屋臥室內扣得其所有之第一級毒品海洛因3 包（合計淨
    重0.46公克）、第二級毒品安非他命1包（毛重0.2公克）、
    注射針筒4支以及分裝袋155只（起訴書漏載分裝袋部分，應
    予補充）。經警採集其尿液送驗，結果呈海洛因之嗎啡陽性
    反應、甲基安非他命陽性反應，而悉上情。
三、案經行政院海岸巡防署海洋巡防總局第十六海巡隊報告臺灣
    基隆地方法院檢察署檢察官偵查起訴。
    理  由
壹、程序事項
    查本件被告甲○○所犯者非為死刑、無期徒刑、最輕本刑為
    3 年以上有期徒刑之罪或高等法院管轄第一審案件，其於準
    備程序進行中，先就被訴事實為有罪之陳述，經告知其簡式
    審判程序之旨，並聽取公訴人、被告之意見後，本院業已依
    刑事訴訟法第273條之1第1 項之規定，裁定由受命法官獨任
    以簡式審判程序進行本案之審理。
貳、實體事項
一、前揭事實業據被告於本院審理時坦承不諱，並有上開扣案之
    證物可憑。而被告為警查獲後所採集之尿液檢體，經送請檢
    驗，結果均呈海洛因之嗎啡陽性反應（由於海洛因在人體內
    會代謝成嗎啡，因此涉嫌海洛因之吸食者，係檢驗其尿液中
    之嗎啡反應）、甲基安非他命陽性反應，有臺灣檢驗科技股
    份有限公司95年7月24日CH/2006/70274號濫用藥物尿液檢驗
    報告附卷可稽，足見被告自白施用第一級毒品海洛因、第二
    級毒品安非他命之情節，與事實相符，應可採信。又被告前
    因施用毒品案件，經觀察、勒戒後，認無繼續施用毒品之傾
    向，由臺灣基隆地方法院檢察署檢察官於94年8 月15日，以
    94年度毒偵字第1304號、第1969號為不起訴處分確定，並於
    94年9 月13日執行完畢釋放等情，亦有臺灣高等法院被告前
    案紀錄表、前揭不起訴處分書附卷足佐。綜上所陳，本案事
    證明確，被告於觀察、勒戒執行完畢後，5 年以內再犯施用
    毒品之犯行，堪可認定，應依法論科。
二、論罪科刑：
    (一)查海洛因、安非他命分別係毒品危害防制條例所列管之
        第一級、第二級毒品，此為該條例第2條第2項第1 款、
        第2 款所明定；又犯毒品危害防制條例第10條施用毒品
        之罪者，檢察官應聲請法院裁定，令被告入勒戒處所觀
        察、勒戒，經觀察、勒戒後，無繼續施用毒品之傾向者
        ，應即釋放，並由檢察官為不起訴處分，有繼續施用毒
        品之傾向者，則由檢察官先聲請法院裁定令入戒治處所
        施以強制戒治，俟強制戒治期滿，再行釋放，並由檢察
        官為不起訴處分；而依前開規定觀察勒戒或強制戒治執
        行完畢釋放後，5 年內再犯施用毒品之罪者，檢察官應
        依法追訴，毒品危害防制條例第20條第1項、第2項、第
        23條第2項分別定有明文。
    (二)又立法者針對特定刑罰規範之構成要件，已預設其本身
        係持續實行之複次行為，具備反覆、延續之行為特徵，
        故將之總括或擬制成一個構成要件之「集合犯」行為，
        因刑法評價上為構成要件之行為單數，應僅成立一罪。
        查毒品因具有成癮性、濫用性，故立法實務首重以刑事
        處遇方式戒斷行為人毒癮，若無法收其實效，始依法追
        訴處罰，故施用毒品本身具備反覆、延續之行為特徵，
        持續多次施用毒品始為此類犯罪之典型或常態，於刑法
        評價上，施用毒品應僅成立集合犯一罪。且自「刑事法
        若干犯罪行為態樣，本質上原具有反覆、延續實行之特
        徵，立法時既予特別歸類，定為犯罪構成要件之行為要
        素，則行為人基於概括之犯意，在密切接近之一定時、
        地持續實行之複次行為，倘依社會通念，於客觀上認為
        符合一個反覆、延續性之行為觀念者，於刑法評價上，
        即應僅成立一罪。學理上所稱『集合犯』之職業性、營
        業性或收集性等具有重複特質之犯罪均屬之，例如經營
        、從事業務、收集、販賣、製造、散布等行為概念者是
        （最高法院95年度臺上字第1079號判決意旨參照）」，
        亦可查悉我國終審機關採取相同立場。有關行為人多次
        施用毒品之犯罪，實務前均依修正前刑法第56條連續犯
        之規定論以一罪，並加重其刑，惟因上開連續犯規定業
        經修正刪除，並自95年7月1日施行，其中修正理由說明
        四並以：「至連續犯之規定廢除後，對於部分習慣犯，
        例如竊盜、吸毒等犯罪，是否會因適用數罪併罰而使刑
        罰過重產生不合理之現象一節，在實務運用上應可參考
        德、日等國之經驗，委由學界及實務以補充解釋之方式
        ，發展接續犯之概念，對於合乎接續犯或包括的一罪之
        情形，認為構成單一之犯罪，以限縮數罪併罰之範圍，
        用以解決上述問題」等語，本院基於前述施用毒品構成
        要件之反覆實行特徵，並考量連續犯規定業經刪除之法
        律實然面暨修正刪除之立法理由，認為行為人如基於反
        覆實行之犯意，在密切接近之一定時、地，持續實行單
        次或複次之施用毒品行為，應僅成立集合犯一罪。至個
        案中如有積極事證（例如先後施用毒品之時間差距甚遠
        、其間曾在監在押等）顯示行為人上開反覆實行之犯意
        有所中斷，其後之施用毒品行為因屬另行起意之行為，
        自應另論一罪，而與先前之施用毒品罪名併罰之，自不
        待言。
    (三)核被告於觀察、勒戒執行完畢後，5 年以內再犯施用第
        一級毒品海洛因、第二級毒品安非他命之行為，係犯毒
        品危害防制條例第10條第1 項之施用第一級毒品罪、同
        條第2 項之施用第二級毒品罪。被告持有第一級毒品海
        洛因、第二級毒品安非他命之低度行為，應為施用毒品
        之高度行為所吸收，均不另論罪。又被告先後二次施用
        第一級毒品海洛因之犯行，時間接近，顯係基於反覆持
        續實行之犯意，為集合犯，應依上開(二)之說明，論以一
        罪。公訴意旨雖未就被告於95年8 月19日施用第一級毒
        品海洛因之犯行提起公訴，然未據起訴部分與已起訴部
        分既有如前述集合犯之實質上一罪關係，應為起訴效力
        所及，本院依法併予審理。又被告所犯上開二罪，犯意
        各別，行為互殊，應予分論併罰。查被告前曾受如事實
        欄所載有期徒刑之執行，此有臺灣高等法院被告前案紀
        錄表附卷可考，其於有期徒刑執行完畢後5 年以內，故
        意再犯本件最重本刑為有期徒刑以上之刑之罪，為累犯
        ，應加重其刑。本院審酌被告犯罪之動機、吸食頻率、
        曾有施用毒品之前科仍不知戒除，惟犯罪後坦承犯行，
        且所犯之施用毒品犯行乃戕害自己身心健康，並未危及
        他人等一切情狀，就上開二罪分別量處如主文所示之刑
        ，並定其應執行之刑。
    (四)末查，扣案白粉12包（合計淨重2.24公克），屬毒品危
        害防制條例所明定列管之第一級毒品海洛因，此有法務
        部調查局95年8月7日調科壹字第320003900號、95年8月
        10日調科壹字第320003899 號鑑定通知書在卷可憑，應
        併同難以析離之分裝袋12只，依毒品危害防制條例第18
        條第1 項前段之規定，均宣告沒收銷燬之。另扣案白色
        結晶物1包（毛重0.2公克），屬毒品危害防制條例所明
        定列管之第二級毒品安非他命，有行政院海岸巡防署海
        洋巡防總局第十六海巡隊查獲涉嫌毒品危害防制條例毒
        品初步鑑驗報告單存卷可憑，亦應併同難以析離之分裝
        袋1只，宣告沒收銷燬之。另扣案之玻璃球管1支、灰色
        皮包1 只、注射針筒6支以及分裝袋173只（155+18=173
        ），均非屬違禁物，亦非專供施用毒品之器具，此業據
        本院當庭勘驗無訛（95年9 月13日審判筆錄參照），而
        依被告於本院審理中所供述，上開玻璃球管、注射針筒
        係供施用毒品之用，分裝袋用以分裝所要施用之毒品，
        灰色皮包則用來盛裝上開注射針筒、玻璃球管等物，故
        上開物品均屬被告所有供施用海洛因、安非他命所用之
        物，爰依刑法第38條第1項第2款之規定宣告沒收。
據上論斷，應依刑事訴訟法第273條之1第1項、第299條第1 項前
段，毒品危害防制條例第10條第1 項、第2項、第18條第1項前段
，刑法第11條前段、第47條第1項、第38條第1項第2 款、第51條
第5款，判決如主文。
本案經檢察官乙○○到庭執行職務。
中    華    民    國    95    年    9     月    27    日
                  刑事第五庭法  官  楊皓清
以上正本證明與原本無異。
對於本件判決如有不服，應於收受送達後10日內，向本院提出上
訴書狀，上訴於臺灣高等法院，並按他造當事人之人數附具繕本
。
中    華    民    國    95    年    9     月    27    日
                            書記官  王月娥
附錄論罪法條：
毒品危害防制條例第10條第1項、第2項
施用第一級毒品者，處6月以上5年以下有期徒刑。
施用第二級毒品者，處3年以下有期徒刑。


司法院資訊處製作；財團法人民間司法改革基金會備份。
